【裁判字號】    98,司執消債更,86
【裁判日期】    990204
【裁判案由】    更生事件
【裁判全文】
               臺灣板橋地方法院民事裁定
聲  請  人  李金木
即  債務人
代  理  人  吳鴻奎律師
上列當事人聲請消費者債務清理事件，本院裁定如下：
    主  文
債務人所提如附件所示之更生方案應予認可。
債務人在未依更生方案條件全部履行完畢前，其生活程度應有如
下限制：
（一）不得購置不動產
（二）不得為賭博或類似性質之投機行為
（三）不得自費搭乘飛機、輪船出國旅遊
（四）不得自費投宿於四星級以上之飯店、旅社
    理  由
一、按債務人有薪資、執行業務所得或其他固定收入，法院認更
    生方案之條件公允者，得不經債權人會議可決，逕依債務人
    之聲請或依職權以裁定認可更生方案；法院為認可之裁定時
    ，因更生方案履行之必要，對於債務人在未依更生條件全部
    履行完畢前之生活程度，得為相當之限制，消費者債務清理
    條例第64條第1項、第62條第2項分別定有明文。
二、本件債務人李金木聲請更生，前經本院 97年度消債更字第
    1822號裁定開始更生程序在案，有上開裁定一份在卷可稽。
    債務人於民國（下同）98年4月8日具狀陳報更生方案，其條
    件為每一個月為一期，每期支付新台幣（下同）9,999元，
    清償期為六年，總清償金額為719,928元，依本院98年4月29
    日製作之債權表，債務人無擔保及優先權之債務總額為
    3,421,174元，清償成數為 21％。另據債務人提出之財產及
    收入狀況報告書，其每月生活費為18,660元，主要計有膳食
    費4,500元，交通費600元，家庭支出10,000元，勞健保費
    560元及其他雜項支出等。此外債務人每月尚支出6,000元之
    扶養費。為釐清債務人目前之工作情況及相關支出細項暨債
    權人對本更生方案之意見，本院乃於98年9月29日先行先行
    召開債權人與債務人協商會，經債務人到場就其財產及收入
    狀況提出具體報告並陳述更生方案，嗣經出席之債權人永豐
    商業銀行股份有限公司、台北富邦商業銀行股份有限公司、
    國泰世華商業銀行股份有限公司、日盛國際商業銀行股份有
    限公司、安泰商業銀行股份有限公司、中國信託商業銀行股
    份有限公司、友邦國際信用卡股份有限公司、萬榮行銷顧問
    股份有限公司計8名債權人之代理人（應到10位，實到8位）
    現場陳述意見及自由磋商，於雙方交換意見後，債務人當場
    重新提出更生方案，條件定為分 8年清償，每一個月為一期
    ，每期清償金額為15,000元，總計96期，還款總額為
    1,440,000 元，還款成數為42.1％。
三、經查、債務人並無消費者債務清理條例第63條及第 64條第2
    項所定不應認可之消極事由存在，故得不經債權人會議可決
    ，逕予認可更生方案。本院參酌債務人於更生聲請程序中提
    出之財政部台北市國稅局96年度綜合所得稅各類所得資料清
    單（附於本院97年度消債更字第1822號卷），債務人每月所
    得平均約33,012元（若依其財產收入狀況報告書所載，每月
    收入為33,256元）。支出部分，債務人每月負擔 6,000元對
    母親之扶養費用，形式上似非必要，惟其母年齡已達68歲且
    獨居於台南，由債務人負擔部分扶養費乃人之常情，不宜苛
    求。退步言之，縱令該扶養費支出確非必要，然債務人之子
    患有輕度智能障礙（有身心障礙手冊影本附於97年度消債更
    字第1822號卷內可參），工作能力較為低落，本應由債務人
    助其謀生而負擔部分費用，然債務人並無核列該筆支出，且
    其數額尚未逾越財政部公告98年度扶養免稅額為每人82,000
    元（平均每月每人為 6,833元），是以本院認為此部分支出
    尚稱合理。再者，債務人每月生活必要支出雖高於台北縣每
    月每人最低生活標準10,792元，然債務人並無房租支出，目
    前居住之房屋為其配偶所有，房貸支出主要由配偶自行負擔
    ，部分則由債務人協助分擔（包含於每月家庭費用支出
    10,000元內）此時若強令債務人另行至外租屋，將額外增加
    房租費用支出，將降低其還款能力而提高更生方案不履行之
    風險。至於有債權人認為家庭支出名目過於籠統且保險費支
    出亦非必要，本院認為此部分債權人之主張尚非無據，經曉
    諭債務人樽節開支以展現最大誠意後，債務人亦允諾刪除保
    險費部分並減少家庭支出，遂提出調整後之更生方案（如附
    件）最後，債務人名下並無任何有價值之財產，倘循清算程
    序對債權人未必有利。綜合考量上開因素後，應認債務人所
    提出之最新更生方案已屬公允適當，並兼顧合理性與可行性
    。
四、綜上所述，債務人既有固定收入，其所提出之更生方案條件
    公允，且無不得逕予認可之消極事由，揆諸消費者債務清理
    條例之立法意旨，為謀求債務人經濟生活之重建復甦並兼顧
    債權人之公平受償，本件更生方案應予認可，爰裁定如主文
    第一項。
五、惟為達成教育債務人合理消費觀念並促使債務人勉力履行更
    生方案之立法意旨，就本件更生方案履行之必要，本院認應
    於債務人未依更生方案條件全部履行完畢前之生活程度，為
    相當之限制，爰參考各更生事件中債權人所提出對債務人諸
    種生活程度之限制，擇其適合於本件更生債務人者，裁定如
    主文第二項。
六、如不服本裁定，應於裁定送達後10日內，以書狀向司法事務
    官提出異議。
中    華    民    國    99    年    2     月    4     日
                  民事執行處司法事務官

司法院資訊處製作；財團法人民間司法改革基金會備份。
